【裁判字號】    98,易,1060
【裁判日期】    980922
【裁判案由】    詐欺
【裁判全文】
臺灣臺南地方法院刑事判決              98年度易字第1060號
公  訴  人  臺灣臺南地方法院檢察署檢察官
被      告  甲○○
上列被告因詐欺等案件，經檢察官提起公訴（97年度偵字第3928
號），被告就被訴事實為有罪之陳述，本院裁定進行簡式審判程
序後，判決如下：
    主    文
甲○○意圖為自己不法之所有，以詐術使人將本人之物交付，處
有期徒刑捌月，減為有期徒刑肆月，如易科罰金，以銀元參佰元
即新臺幣玖佰元折算壹日；又故買贓物，處有期徒刑壹年，減為
有期徒刑陸月，如易科罰金，以銀元參佰元即新臺幣玖佰元折算
壹日；又行使偽造私文書，足以生損害於公眾及他人，處有期徒
刑壹年，減為有期徒刑陸月，如易科罰金，以銀元參佰元即新臺
幣玖佰元折算壹日。應執行有期徒刑壹年貳月，如易科罰金，以
銀元參佰元即新臺幣玖佰元折算壹日。
    事實及理由
一、本件除證據欄下列事實應予補充更正外，其餘犯罪事實及證
    據均引用起訴書所載 (如附件)。
  (一)犯罪事實欄第10行關於甲○○以20餘萬元購買贓車之時間，
    及第11行關於「乙○○於95年2月21日凌晨3時許…遺失」的
    時間，應更正為「乙○○於95年2月15日之前某日遺失」。
    依許金汝過戶與丙○○之子黃文界名下之汽車過戶登記書（
    警卷第66頁）所載過戶日期為95年2月15日，顯然車牌2168
    ─ME車輛在95年2月15日早已在原使用人以外之他人實力支
    配之下，實可推論該車失竊時間在95年2月15日之前。
  (二)犯罪事實欄第20行關於甲○○委託陳泳丞以B車向開設當鋪
    之丙○○質押貸款130萬元之時間，應補充為「95年2月15日
    」。依丙○○警詢中供述（警卷第7頁）購買該車之時間為
    95年2月15日，核與陳泳丞警詢中所述（警卷第19頁）相符
    ，並有前揭 汽車過戶登記書在卷可按，應可採認。
二、核被告甲○○賣車與戊○○，本負有交付車輛過戶證件之義
    務，其出於利用該車過戶證件另配他車出賣以謀取自己不法
    利益之意圖，本即無意將過戶證件交付，且將證件挪作他車
    過戶使用，卻向戊○○收取車款150萬元，核其所為，係犯
    刑法第339條第1項之詐欺取財罪。又明知陳姓男子交付之車
    輛係他人失竊之贓車，而故意買受，所為另犯刑法第349條
    第2項之故買贓物罪。被告將B車之引擎號碼磨去，改刻成A
    車之引擎號碼，再利用不知情陳泳丞辦理汽車過戶後，向丙
    ○○質押借款，丙○○因而陷於錯誤，以為該車係有合法權
    源之A車而以130萬元買下。因引擎號碼係表示製造工廠及出
    廠日期之標誌，應以私文書論（最高法院63年11月5日第4次
    刑庭庭推會議決議(七)參照），被告偽刻引擎號碼後，再持以
    向監理機關（檢驗及過戶）及丙○○（出賣）行使，此部分
    應論以刑法第216條、第210條之行使偽造私文書罪。其偽造
    之行為為行使行為所吸收；其以將B車之引擎號碼偽造成A車
    之引擎號碼，再持向監理機關辦理汽車檢驗及過戶，所為雖
    另犯刑法第214條之使公務員登載不實罪，惟此為行使偽造
    私文書罪之當然結果，均不另論處。被告以偽造引擎號碼之
    B 車冒A車辦理過戶，出賣與陷於錯誤之丙○○，而詐得130
    萬元，雖另犯刑法第339條第1項之詐欺取財罪，惟其行使偽
    造私文書之同時即辦理過戶與丙○○指定之登記名義人（其
    子黃文界），其一行為同時觸犯行使偽造私文書罪與詐欺取
    財罪，為想像競合犯，應從一重論以行使偽造私文書罪。被
    告就磨去引擎號碼之偽造文書犯行與甲男有犯意聯絡，均為
    共同正犯。其利用不知情之陳泳丞向監理機關辦理汽車檢驗
    及過戶，為間接正犯。其所犯前開三罪，犯意各別，罪名不
    同，應予分論併罰。爰審酌被告故買他人贓車，磨去引擎號
    碼後改刻成其他號碼，向監理機關辦理檢驗後再出賣與他人
    ，以謀取暴利，所為造成失主難以追回失竊車輛，且使監理
    機關對車輛之檢驗及管理失去公信，對社會危害不輕，惟念
    其事後坦承犯行，尚知悔悟等一切情狀，就其所犯數罪，分
    別量處如主文所示之刑。
三、被告犯行均係於96年4月24日以前為之，且宣告刑均在有期
    徒刑1年6月以下，符合中華民國九十六年罪犯減刑條例第2
    條第1項之規定，爰均依中華民國九十六年罪犯減刑條例予
    以減刑，並分別減刑如主文所示，並定其應執行刑。又被告
    減刑後之刑度合於易科罰金之標準，爰依同條第9條均諭知
    如易科罰金之折算標準。
四、刑法修正後法條適用之比較：
    按行為後法律有變更者，適用行為時之法律。但行為後之法
    律有利於行為人者，適用最有利於行為人之法律，刑法第二
    條第一項定有明文。茲查：
  (一)查修正施行前刑法第28條規定：「二人以上共同實施犯罪之
    行為者，皆為正犯」，而修正施行後同條則規定：「二人以
    上共同實行犯罪之行為者，皆為正犯」，依修正條文立法理
    由說明，將原條文所定「實施」修正為「實行」，主要目的
    係在排除僅參與犯罪之「陰謀」或「預備」階段者成立共同
    正犯之可能，就此而言，修正施行後刑法第28條之規定已較
    修正前之規定限縮共同正犯成立之範圍，自以修正施行後之
    規定有利於被告，而應適用現行刑法第28條之規定，論以共
    同正犯。被告於本件與甲男共同偽造車輛引擎號碼之行為，
    固應論以共同正犯，惟此部分偽造行為為事後之行使行為所
    收吸收，而僅論以行使偽造私文書一罪，故主文即不贅載共
    同，併此敘明。
  (二)被告於裁判確定前犯數罪，且均係於95年7月1日之前犯之，
    而刑法第51條業於94年1月7日修正公布，並於95年7月1日施
    行，修正前刑法第51條規定：「數罪併罰，分別宣告其罪之
    刑，依左列各款定其應執行者：」，其中第5款規定：「宣
    告多數有期徒刑者，於各刑中之最長期以上，各刑合併之刑
    期以下，定其刑期。但不得逾二十年。」，修正後刑法第51
    條第5款規定：「宣告多數有期徒刑者，於各刑中之最長期
    以上，各刑合併之刑期以下，定其刑期。但不得逾三十年」
    。茲將本件分別適用舊法、新法之結果，仍應適用行為時法
    即修正生效施行前刑法第51條第5款規定，定其應執行刑。
  (三)本件被告於犯罪時之刑法第41條第1項前段規定：「犯最重
    本刑為五年以下有期徒刑以下之刑之罪，而受六個月以下有
    期徒刑或拘役之宣告，因身體、教育、職業、家庭之關係或
    其他正當事由，執行顯有困難者，得以一元以上三元以下折
    算一日，易科罰金。」。又被告行為時之易科罰金折算標準
    ，修正前罰金罰鍰提高標準條例第2條前段（現已刪除）規
    定，就其原定數額提高為一百倍折算一日，則本件被告行為
    時之易科罰金折算標準，應以銀元三百元折算一日，經折算
    為新臺幣後，應以新臺幣九百元折算為一日。惟95年7月1日
    修正生效施行之刑法第41條第1項前段、第2項則分別規定：
    「犯最重本刑為五年以下有期徒刑以下之刑之罪，而受六個
    月以下有期徒刑或拘役之宣告者，得以新臺幣一千元、二千
    元或三千元折算一日，易科罰金。」。茲比較修正前後之易
    科罰金折算標準，以95年7月1日修正公布施行前之規定，較
    有利於被告，則應依刑法第2條第1項前段，適用修正前刑法
    第41條第1項前段之規定，定其折算標準。並依修正前罰金
    罰鍰提高標準條例第二條規定，就其原定數額提高為一百倍
    折算壹日。
五、依刑事訴訟法第273條之1第1項、第299條第1項前段、第310
    條之2、第454條第2項，刑法第2條第1項前段、第28條、第
    339條第1項、第349條第2項、第216條、第210條、第55條、
    (修正施行前)第41條第1項前段、(修正施行前)第51條第5款
    ，罰金罰鍰提高標準條例第1條前段、修正前罰金罰鍰提高
    標準條例第2條，中華民國九十六年罪犯減刑條例第2條第1
    項第3款、第7條第1項、第2項、第9條、第10條第1項判決如
    主文。
本案經檢察官丁○○到庭執行職務
中    華    民    國    98    年    9     月    22    日
                  刑事第三庭    法  官  陳振謙
以上正本證明與原本無異。
如不服本判決應於收受本判決後10日內向本院提出上訴書狀，並
應敘述具體理由。其未敘述上訴理由者，應於上訴期間屆滿後20
日內向本院補提理由書狀（均須按他造當事人之人數附繕本）「
切勿逕送上級法院」。
                                書記官  黃雅雲
中    華    民    國    98    年    9     月    22    日
附錄法條：
中華民國刑法第339條（普通詐欺罪）
意圖為自己或第三人不法之所有，以詐術使人將本人或第三人之
物交付者，處5年以下有期徒刑、拘役或科或併科1千元以下罰金
。
中華民國刑法第349條（普通贓物罪）
搬運、寄藏、故買贓物或為牙保者，處5年以下有期徒刑、拘役
或科或併科1千元以下罰金。
中華民國刑法第216條（行使偽造變造或登載不實之文書罪）
行使第 210 條至第 215 條之文書者，依偽造、變造文書或登載
不實事項或使登載不實事項之規定處斷。
中華民國刑法第210條（偽造變造私文書罪）
偽造、變造私文書，足以生損害於公眾或他人者，處5年以下有
期徒刑。


司法院資訊處製作；財團法人民間司法改革基金會備份。
